臺灣新竹地方法院刑事判決
111年度易字第728號
公  訴  人  臺灣新竹地方檢察署檢察官
被      告  劉元祥


上列被告因竊盜案件，經檢察官提起公訴(111年度偵字第7044號
 )，本院依簡式審判程序判決如下：
    主  文
劉元祥犯竊盜罪，累犯，處拘役拾伍日，如易科罰金，以新臺幣
壹仟元折算壹日。
    事  實
一、劉元祥意圖為自己不法之所有，基於竊盜之犯意，於民國11
    1年3月6日上午11時18分許，在新竹市○區○○路000號之遠東
    巨城購物中心地下1樓之UNIQLO專櫃，徒手竊取灰色風衣外
    套1件（價值約新臺幣【下同】1,990元，已發還告訴人再由
    被告購買）得手後離去。
二、案經台灣優衣庫有限公司訴由新竹市警察局第二分局報告臺
    灣新竹地方檢察署檢察官偵查起訴。
    理  由
壹、程序部分：
    被告所犯之罪非死刑、無期徒刑、最輕本刑為3年以上有期
    徒刑之罪，或高等法院管轄第一審之案件，被告於本院準備
    程序進行中，就被訴事實為有罪之陳述，經本院認合於刑事
    訴訟法第273條之1第1項之規定，裁定進行簡式審判程序，
    合先敘明。又按簡式審判程序之證據調查，不受第159條第1
     項之限制，刑事訴訟法第273條之2定有明文，是於行簡式
    審判程序之案件，被告以外之人於審判外之陳述，除有其他
    不得作為證據之法定事由外，應認具有證據能力。
貳、實體部分：
一、認定犯罪事實所憑之證據及理由：
　　前揭犯罪事實，業據被告於本院準備及簡式審判程序時均坦
    承不諱（見本院卷第72頁、第76頁），核與證人即告訴代理
    人羅浣真於警詢時之證述情節相符（見偵查卷第7頁至第8頁
    ），並有新竹市警察局第二分局扣押筆錄、扣押物品目錄表
    、贓物認領保管單各1份、案發現場暨路口監視器錄影翻拍
    照片21張、遭竊取之外套、遭被告撕毀棄置之商品標籤、商
    品標籤原樣照片各1張在卷可稽（見偵查卷第9頁至第11頁、
    第23頁至第34頁），另被告於本院111年11月17日簡式審判
    程序中將竊得之外套（告訴人同意被告以原價金1,990元買
    下後交付被告，見偵查卷第49頁）攜至本院，此亦有當庭拍
    攝之照片3張在卷足憑（見本院卷第81頁至第85頁），足認
    被告上開任意性之自白與事實相符，堪以採信。綜上，本案
    事證明確，被告犯行洵堪認定，應依法論科。
二、論罪科刑：
㈠、核被告所為，係犯刑法第320條第1項之竊盜罪。
㈡、被告於106年間因在遠東巨城購物中心4樓之SUPERDRY專櫃竊
    取風衣外套之竊盜案件，經本院106年度竹簡字第264號判決
    判處有期徒刑3月確定，並於106年11月28日易科罰金執行完
    畢等情，有臺灣高等法院被告前案紀錄表1份、本院106年度
    竹簡字第264號判決書在卷可稽（見偵查卷第69頁至第70頁
    、本院卷第26頁）。其於前案受有期徒刑之執行完畢後，5
    年以內故意再犯本案有期徒刑以上之罪，為刑法第47條第1
    項之累犯。且被告上開前案亦係犯刑法第320條之竊盜罪，
    犯罪情節又屬相近，足見其再犯率甚高，刑罰反應力薄弱，
    先前所處之刑罰難收矯治之效，依照釋字第775號解釋意旨
    ，本院認應加重其刑，始符罪刑相當。
㈢、被告於偵查中辯稱：其患有精神疾病，有時候會有強迫症，
    看到東西會想要拿，案發當日藥物被其母親吃掉，因此沒有
    藥可以吃，才會犯下本案等語；在本院準備程序中先辯稱：
    要主張刑法第19條之責任能力抗辯，當時是百分之60、70受
    到影響等語，復稱：尊重檢察官的意見，不主張刑法第19條
    的責任能力抗辯等語（見偵查卷第56頁、本院卷第76頁、第
    77頁）。經查，依被告提出之東元綜合醫院111年10月24日
    診斷證明書可知（見本院卷第61頁），被告雖經診斷患有憂
    鬱症合併自律神經失調，因此長期於該院門診追蹤，接受藥
    物治療，惟依案發時、地之監視錄影畫面截圖顯示（見偵查
    卷第23頁至第27頁），被告行竊時係先鎖定欲竊取之外套，
    再將該外套之商品標籤撕毀，並將標籤放入口袋中而離去，
    且於簡式審判程序中自承係因心虛、怕別人發現始為上開行
    為（見本院卷第78頁），足見被告於行為當下對於未經結帳
    取走店內商品係屬違法，而須掩蓋犯行以避免店員、顧客發
    現乙節認知甚詳，尚具有分析事理之能力，並能依其思考而
    行動。又被告在離開遠東巨城購物中心後，行為舉止均屬正
    常，此亦有路口監視器翻拍照片在卷足憑（見偵查卷第28頁
    至第33頁），亦難認有依其辨識而行為之能力顯著降低之情
    事。至於被告辯稱：其竊得之外套尺寸過大不合身，可見並
    無竊盜之動機，實因無法控制才行竊云云，惟依本院當庭拍
    攝被告穿著竊得外套之照片(見本院卷第81頁、第82頁)，該
    外套之尺寸對被告而言尚在合理範圍，況竊取財物之動機本
    不限於本人使用，行為人亦可能將竊得財物提供他人使用或
    變賣，被告前揭辯解顯不可採。因此，被告於本案竊盜犯行
    之時，確具有辨識其行為係屬合法或非法，且能依此辨識而
    行為之能力至明，尚無援引適用刑法第19條規定予以減輕其
    刑之餘地。
㈣、爰審酌被告不思守法自制，竟貪圖一己之私而著手竊取他人
    財物，顯不尊重他人之財產法益，對於社會治安及民眾財產
    安全產生危害，應予非難，然念被告犯後坦承犯行，且竊取
    之外套已發還告訴人後再由被告購買，而彌補本案犯行致生
    之損害，再參酌被告罹患憂鬱症合併自律神經失調、領有中
    度身心障礙證明（見偵查卷第21頁），兼衡其專科畢業之教
    育程度，目前在家照顧父母（母親患有精神疾病）、叔叔(
    患有失智症)，經濟來源為殘障津貼、老人津貼等一切情狀
    ，量處如主文所示之刑，並諭知易科罰金之折算標準。
三、不予沒收之說明：
　　按犯罪所得，屬於犯罪行為人者，沒收之。犯罪所得已實際
    合法發還被害人者，不予宣告沒收或追徵，刑法第38條之1
    第1項前段、第5項定有明文。經查，被告所竊得之灰色風衣
    外套1件，業已返還告訴人一節，有贓物認領保管單附卷可
    查（見偵查卷第11頁），是被告竊得物品既已實際發還被害
    人（後由被告價購），爰不予宣告沒收，併此敘明。
據上論斷，應依刑事訴訟法第273條之1第1項、第299條第1項前
段，判決如主文。　　
本案經檢察官陳昭德提起公訴，檢察官劉晏如到庭執行職務。　
中　　華　　民　　國　　111 　年　　12　　月　　8 　　日
　　              刑事第五庭  法　官   李宇璿  
以上正本證明與原本無異。
如不服本判決應於收受本判決後20日內向本院提出上訴書狀，上
訴書狀應敘述具體理由。上訴書狀未敘述上訴理由者，應於上訴
期間屆滿後20日內補提理由書狀於本院(均須按他造當事人之人
數附繕本 )「切勿逕送上級法院」。 
中　　華　　民　　國　　111 　年　　12　　月　　8 　　日
                              書記官   鍾佩芳　　　　
　　
附錄本案論罪科刑法條：
刑法第320條第1項
意圖為自己或第三人不法之所有，而竊取他人之動產者，為竊盜
罪，處五年以下有期徒刑、拘役或五十萬元以下罰金。